【裁判字號】    94,訴,1424
【裁判日期】    950227
【裁判案由】    偽造文書等
【裁判全文】
臺灣臺北地方法院刑事判決              94年度訴字第1424號
公  訴  人  臺灣臺北地方法院檢察署檢察官
被      告  乙○○
上列被告因偽造文書等案件，經檢察官提起公訴（九十三年度偵
續字第一四五號），本院判決如下：
    主  文
乙○○連續行使偽造私文書，足以生損害於他人，處有期徒刑拾
月，偽造如附表二所示之印章及印文均沒收。
    事  實
一、乙○○自民國八十三年二月間起，任職於高雄市○○路七十
    七號十樓之富鼎興開發建設股份有限公司（下稱富鼎興公司
    ），擔任行銷部經理，負責坐落屏東縣獅子鄉○○段六二七
    地號土地上金寶塔（靈骨塔）之銷售，明知事實上並無翰林
    國際開發股份有限公司（下稱翰林公司）、玉門投資開發股
    份有限公司（下稱玉門公司）及兩岸國際開發股份有限公司
    （下稱兩岸公司），竟基於行使偽造私文書及意圖為自己不
    法所有之概括犯意，自八十三年五月間至八十五年六月間，
    向富鼎興公司登記負責人即副總經理陳茂東佯稱：兩岸公司
    欲透過玉門公司，以翰林公司名義向富鼎興公司購買一萬個
    靈骨塔（下稱金寶塔案），並利用不知情之某刻印店員工於
    不詳時地偽刻如附表二編號一、四、五所示之「劉宜斌」、
    「葛其鏗」、「劉之勤」、「翰林國際開發股份有限公司」
    、「季文志」等印章計七枚，且於不詳時地蓋用於如附表二
    編號一至五所示之文書以偽造之，而先於上開期間陸續行使
    如附表二編號一至四所示之偽造私文書，致使陳茂東與富鼎
    興公司實際負責人即總經理李富國陷於錯誤，代表富鼎興公
    司應允於金寶塔案交易完成後給予乙○○新臺幣（下同）四
    百萬元之佣金，並同意乙○○陸續以如附表一所示之事由，
    即以請領交際費用、交通費用、借款等為由，向富鼎興公司
    預支佣金計二百零八萬四千四百六十七元，足以生損害於「
    劉宜斌」、「葛其鏗」及「劉之勤」。乙○○進而於八十五
    年六月十四日，在臺北市○○○路、伊通街口之伊通飯店，
    交付如附表二編號五所示偽造之買賣契約書，由陳茂東代表
    富鼎興公司在該契約上用印，使陳茂東誤以為金寶塔案已經
    完成簽約，即刻依約交付佣金尾款計一百六十五萬二千七百
    八十三元（其中二十萬元係匯入至甲○○之帳戶），足以生
    損害於「翰林國際開發股份有限公司、「葛其鏗」及「季文
    志」。然乙○○仍未滿足，承前詐欺之概括犯意，先於八十
    五年九月間向陳茂東佯稱：翰林公司負責人葛其鏗欲以翰林
    公司名義投資富鼎興公司等語，陳茂東因而陷於錯誤，代表
    富鼎興公司出借一百萬元與乙○○作為報酬。嗣乙○○再於
    八十五年十二月十二日，在臺北市○○路福華飯店斜對面之
    咖啡廳內，偕與之有犯意聯絡，真實姓名年籍不詳自稱「宋
    之誠」之成年男子，共同向陳茂東詐稱：富鼎興公司須再交
    付六十萬元之紅包予翰林公司新任監察人宋之誠，翰林公司
    才會履行買賣合約給付價金等語，致使陳茂東陷於錯誤，再
    度交付六十萬元現金予乙○○。嗣翰林公司始終未依約交付
    買賣價金，經查證後發現翰林、玉門及兩岸公司均未向主管
    機關申請登記，始悉上情。
二、案經富鼎興公司訴由臺灣高雄地方法院檢察署呈請臺灣高等
    法院檢察署令轉臺灣臺北地方法院檢察署檢察官偵查起訴。
    理  由
一、訊據被告乙○○固坦承為告訴人富鼎興公司之行銷部經理，
    負責坐落屏東縣獅子鄉○○段六二七地號土地上金寶塔（靈
    骨塔）之銷售並領得部分款項，惟矢口否認有何行使偽造私
    文書及詐欺犯行，辯稱：銷售過程中確有與兩岸、玉門及翰
    林公司之人員接洽，但因該靈骨塔不合法，故翰林公司未履
    行合約，事先並不知合約不成，亦無虛構該等公司向富鼎興
    公司行使偽造私文書及詐領款項，富鼎興公司交付之款項為
    招待該等公司人員之公關交際費及借款等語。經查：
（一）被告因上述金寶塔案，陸續自富鼎興公司預支如附表一所
      示之費用計二百零八萬四千四百六十七元，並取得佣金尾
      款一百六十五萬二千七百八十三元，其後再領得一百萬及
      六十萬元等情，業據證人即告訴人富鼎興公司總經理（即
      實際負責人）李富國、副總經理陳茂東（即名義負責人）
      於偵查及本院證述明確，核與卷附如附表一所示之文件、
      二十萬元之匯款單（八十六年度偵二一０一五號卷第七十
      八頁）、金額計一百六十五萬二千七百八十三元之支票付
      款簽收單及支票五紙（八十六年度偵二一０一五號卷第三
      十五頁、九十一年度偵字第一四五二０號卷第一一九、一
      二０頁）、一百萬元之支票付款簽收單及具結書（八十九
      年度偵緝字第九九一號卷第五十、五十一頁）、一百萬元
      支票影本及李富國高新商業銀行支票存款明細分類帳（九
      十三年度偵續字第一四五號卷第一二三頁至第一二五頁）
      相符，參以被告亦坦承領得如附表一編號一至三、五至七
      、九至十八之款項，並供承於八十五年十二月十二日證人
      陳茂東交付六十萬元時在場，堪認被告確有領得計五百三
      十三萬七千二百五十元之款項無訛。
（二）被告雖否認取得上述附表一編號一至三、五至七、九至十
      八以外之款項（即附表一編號四、八，並否認取得佣金尾
      款一百六十五萬二千七百八十三元，及否認其後再領得一
      百萬及六十萬元），惟查，被告確有取得總額計五百三十
      三萬七千二百五十元之款項，已有前述證據可參，再參酌
      證人甲○○於本院證述上開二十萬元之匯款單，係陳茂東
      於八十五年六月十四日匯入伊帳戶，作為被告給予被告之
      生活費等情，核與證人陳茂東之證述相符，亦足認證人陳
      茂東之證言屬實而堪予採信。被告徒以未簽收或簽收後未
      取得款項等語置辯，應係卸責之詞，不足採信。
（三）又被告虛構翰林、玉門及兩岸公司，偽造並行使如附表二
      所示偽造之私文書，且分別以該等公司欲購買一萬個靈骨
      塔位、投資富鼎興公司及包紅包給翰林公司新任監察人為
      由，陸續以此詐術取得金錢之事實，並據證人陳茂東於本
      院審理時具結證述綦詳，並有如附表二所示之玉門公司八
      十四年八月二十五日（八四）鑑發第一０五六號函、兩岸
      公司八十三年七月三十一日函、兩岸公司八十三年八月二
      十九日函、兩岸公司八十四年二月二十五日函（以上見八
      十六年度偵二一０一五號卷第六十九頁至第七十二頁）及
      翰林國際開發股份有限公司買賣契約書（八十六年度偵字
      第一九二四０號卷第三頁）、股東合作協議書、機票、收
      據、飯店住宿明細（以上見八十九年度偵緝字第九九一號
      卷第五十二頁至第五十三頁、第六十六頁至七十頁）、備
      忘錄（八十六年度偵二一０一五號卷第七十三頁）附卷可
      稽。
（四）被告雖辯稱於銷售過程中確有與兩岸、玉門及翰林公司之
      人員接洽，但因該靈骨塔不合法，故翰林公司未履行合約
      ，事先並不知合約不成，亦無虛構該等公司等語。惟查，
    1.依卷附土地登記謄本、臺灣省屏東縣政府八十六年四月二
      十八日八十六屏府地用字第六六九二二號函、屏東縣政府
      建設區雜項使用執照（以上見八十六年度偵二一０一五號
      卷第四十四頁至第四十九頁）、富鼎興公司八十五年十月
      二十一日函及附件（八十九年度偵緝字第九九一號卷七十
      二頁至第七十四頁），可知富鼎興公司確於八十五年六月
      十四日簽立買賣契約書時，即已取得雜項使用執照，依該
      契約可取得約定價金之百分之六十。是被告辯稱因該靈骨
      塔不合法，故翰林公司未履行合約等語，與事實不符。
    2.再者，經濟部及臺北市建設局均無翰林、玉門及兩岸公司
      之公司登記資料，此有臺北市政府建設局八十六年十月十
      三日建一字第八六三四二二四三號函、經濟部八十六年十
      月六日經（八六）商字第八六二二０七三三號函（八十六
      年度偵二一０一五號卷第九頁、第十一頁）、經濟部商業
      司八十九年十月十九日經（０八九）商字第０八九一三八
      七二四號函（八十九年度偵緝字第九九一號卷第二十九頁
      ）附卷可參。而上述買賣契約書上所載翰林公司地址經查
      證結果，該址於八十五年六月間為美商漢華銀行臺北分行
      承租，現無任何公司進駐等情，復有臺北市政府警察局松
      山分局九十一年七月五日北市警松分刑字0000000
      000０號函（九十一年度發查字第七八九號卷第六頁）
      、國泰人壽保險股份有限公司九十三年五月五日國壽字第
      九三０五００四六號函及所附租金發票（九十三年度偵續
      字第一四五號卷第十四頁至第十六頁）在卷可稽，且查亦
      無該買賣契約書上之見證律師「季文志」，並有律師基本
      資料查詢表（九十三年度偵續字第一四五號卷第二十二頁
      至第二十五頁）附卷可查，足徵確無翰林、玉門及兩岸等
      公司及見證律師存在，如附表二所示之文書確係偽造。
    3.觀諸證人陳茂東證述：「（簽約後，你先後交給被告壹佰
      萬元及六十萬元，當時尚未拿到靈骨塔買賣的款項，為何
      還願意交付被告這些金額？）因為我當初聽信被告說葛其
      鏗的財務能力頗大，而且被告說他不能把這些公司的資料
      給我，怕我跳過他，直接跟這些公司聯絡，就不給他報酬
      。當時我還年輕，閱歷不夠，而且他是公司的高級主管，
      我想他不會做出對公司不利的行為，所以我相信他。」（
      本院九十五年二月七日審判筆錄）等語，尚符常情而無不
      足採信之情事，是證人陳茂東證述並未見過除「宋之誠」
      外之該等公司人員，亦堪採信。
    4.復參酌證人孫建蕙於偵查中具結證述：「因為他（即被告
      ）當時為我主管，任業務經理，在離職後曾把我名下位於
      高雄左營區○○街二四二號十樓之房屋租給被告使用，在
      八十六、八十七年間，被告找不到，且未付租金，才連同
      管理員進入屋內，在屋內櫃內發現有關富鼎興公司之文件
      （即附表二編號一、二），內容頁頭是有關與富鼎興買賣
      納骨塔之事宜，至被告住處時陳茂東也同行，故將公函交
      陳茂東．．．（提示卷內九一偵一四五二０號告證五，意
      見？）即為在我住處發現之文件。」（九十一年度偵字第
      一四五二０號第六十八頁反面、第八十三頁反面）等語，
      衡情如確有被告所述之翰林、玉門、兩岸公司存在，在被
      告住處應不致留有兩岸公司文件正本。參以本案自告訴人
      提起告訴至今已逾八年，被告迄今未能促其接洽之「葛其
      鏗」、「宋之誠」、「季文志」等人到庭，足認被告確係
      明知無翰林、玉門、兩岸公司存在，且其行使如附表二所
      示之私文書為偽造，被告所言於銷售過程中確有與兩岸、
      玉門及翰林公司之人員接洽，事先並不知合約不成，亦無
      虛構該等公司等語，顯係卸責之詞，尚難採信。
（五）依前述各情參互以觀，堪認被告確係自始虛構翰林、玉門
      、兩岸公司欲購買靈骨塔位等情，偽造並行使偽造私文書
      以向富鼎興公司詐領款項。是以本件事證明確，被告犯行
      堪以認定。
二、核被告上開所為，係犯刑法第二百十六條、二百十條之行使
    偽造私文書罪及同法第三百三十九條第一項之詐欺取財罪。
    被告偽造私文書後，復持以行使，其偽造之低度行為為行使
    之高度行為吸收，又其偽造印章、印文均係偽造私文書之部
    分行為，均不另論罪。被告利用不知情之刻印店員工偽造上
    開「劉宜斌」等人印章計七枚，為間接正犯。另被告上開詐
    得六十萬元部分犯行與「宋之誠」間，有犯意聯絡及行為分
    擔，皆為共同正犯。被告多次行使偽造私文書犯行及多次詐
    欺取財犯行，均時間緊接，觸犯構成要件相同之罪名，顯係
    基於概括犯意反覆為之，應各依連續犯之規定，論以連續行
    使偽造私文書罪及連續詐欺取財罪，並均依法加重其刑。被
    告所犯連續行使偽造私文書及連續詐欺取財二罪間，有方法
    結果及原因目的之牽連關係，應依刑法第五十五之規定，從
    一較重之連續行使偽造私文書罪處斷。起訴書雖未論及被告
    行使如附表二編號一至四部分之偽造私文書犯行，惟與本案
    起訴被告行使如附表二編號五部分之偽造私文書，有連續犯
    之裁判上一罪關係，為起訴效力所及，本院應併予審理，附
    此敘明。爰審酌被告犯後一再否認犯行，犯後態度不佳，且
    迄今未將錢歸還富鼎興公司，復參酌其犯罪之手段、品行、
    智識程度、犯罪所生之損害等一切情狀，量處如主文所示之
    刑，以示懲儆。末查，如附表二編號一、四、五之所示印章
    ，雖未扣案，然無證據證明業已滅失，以及如附表二編號一
    至五所示之印文，依刑法第二百十九條規定，不論屬於犯人
    與否，均應宣告沒收之。
據上論斷，應依刑事訴訟法第二百九十九條第一項前段，刑法第
五十六條、第二百十六條、第二百十條、第三百三十九條第一項
、第五十五條、第二百十九條，罰金罰鍰提高標準條例第一條前
段，判決如主文。
本案經檢察官廖舒屏到庭執行職務
中    華    民    國    95    年    2     月    27    日
                  刑事第三庭  審判長法  官  林恆吉
                                    法  官  王幸華
                                    法  官  胡宗淦
以上正本證明與原本無異。
如不服本判決，應於判決送達後10日內向本院提出上訴狀（應抄
附繕本）。告訴人或被害人如對於本判決不服者，應具備理由請
求檢察官上訴，其上訴期間之計算係以檢察官收受判決正本之日
期為準。
                                    書記官  張耀鴻
中    華    民    國    95    年    2     月    27    日
附錄法條：
中華民國刑法第210條
(偽造變造私文書罪)
偽造、變造私文書，足以生損害於公眾或他人者，處 5 年以下有
期徒刑。
中華民國刑法第216條
(行使偽造變造或登載不實之文書罪)
行使第 210 條至第 215 條之文書者，依偽造、變造文書或登載
不實事項或使登載不實事項之規定處斷。
中華民國刑法第339條
(普通詐欺罪)
意圖為自己或第三人不法之所有，以詐術使人將本人或第三人之
物交付者，處5年以下有期徒刑、拘役或科或併科1千元以下罰金
。
以前項方法得財產上不法之利益或使第三人得之者，亦同。
前二項之未遂犯罰之。
附表一：
┌──┬────┬────┬───────────┬────────────┐
│編號│日    期│金    額│ 事        由         │證    據                │
├──┼────┼────┼───────────┼────────────┤
│一  │83.5.31 │170,000 │個人購車暫借款        │付款憑單、簽呈          │
│    │        │        │                      │（93偵續145號卷第71頁） │
│    │        │        │                      │                        │
├──┼────┼────┼───────────┼────────────┤
│二  │83.7.29 │150,000 │金寶塔案公關交際費    │付款憑單                │
│    │        │        │                      │（93偵續145號卷第72頁） │
├──┼────┼────┼───────────┼────────────┤
│三  │83.7.31 │7,469   │同上                  │請款單                  │
│    │        │        │                      │（93偵續145號卷第73頁） │
├──┼────┼────┼───────────┼────────────┤
│四  │83.8.13 │300,000 │同上                  │付款憑單、簽呈、申請函  │
│    │        │        │                      │（93偵續145號卷第74、130│
│    │        │        │                      │頁）                    │
├──┼────┼────┼───────────┼────────────┤
│五  │83.9.5  │250,000 │同上                  │付款憑單                │
│    │        │        │                      │（93偵續145號卷第75頁） │
├──┼────┼────┼───────────┼────────────┤
│六  │83.10.8 │50,000  │同上                  │付款憑單                │
│    │        │        │                      │（93偵續145號卷第76頁） │
├──┼────┼────┼───────────┼────────────┤
│七  │83.10.20│50,000  │差旅費                │付款憑單                │
│    │        │        │                      │（93偵續145號卷第77頁） │
├──┼────┼────┼───────────┼────────────┤
│八  │85.1.22 │200,000 │金寶塔案公關交際費    │付款憑單、通知書        │
│    │        │        │                      │（93偵續145號卷第78、79 │
│    │        │        │                      │頁）                    │
├──┼────┼────┼───────────┼────────────┤
│九  │85.4.12 │20,000  │同上                  │付款憑單、              │
│    │        │        │                      │被告中國農民銀行帳戶往來│
│    │        │        │                      │明細                    │
│    │        │        │                      │（93偵續145號卷第80、144│
│    │        │        │                      │頁）                    │
├──┼────┼────┼───────────┼────────────┤
│十  │83.9.20 │172,450 │同上                  │簽呈 (已扣26,710元)、富 │
│    │        │        │                      │鼎興公司廠商請款明細表  │
│    │        │        │                      │（93偵續145號卷第81、82 │
│    │        │        │                      │頁）                    │
├──┼────┼────┼───────────┼────────────┤
│十一│83.9.20 │42,300  │同上                  │請款單、收據            │
│    │        │        │                      │（93偵續145號卷第83、84 │
│    │        │        │                      │頁）                    │
├──┼────┼────┼───────────┼────────────┤
│十二│84.2.9  │8,436   │金寶塔案出差費        │出差旅費報告表          │
│    │        │        │                      │（93偵續145號卷第87頁） │
├──┼────┼────┼───────────┼────────────┤
│十三│84.2.25 │1,050   │同上                  │付款憑單                │
│    │        │        │                      │（93偵續145號卷第88頁） │
├──┼────┼────┼───────────┼────────────┤
│十四│84.3.7  │1,568   │同上                  │出差旅費報告表          │
│    │        │        │                      │（93偵續145號卷第89頁） │
├──┼────┼────┼───────────┼────────────┤
│十五│84.5.25 │2,360   │同上                  │付款憑單、轉帳傳票      │
│    │        │        │                      │（93偵續145號卷第90頁） │
├──┼────┼────┼───────────┼────────────┤
│十六│84.6.21 │4,214   │同上                  │轉帳傳票、付款憑單      │
│    │        │        │                      │（93偵續145號卷第91頁） │
├──┼────┼────┼───────────┼────────────┤
│十七│84.11.22│4,620   │同上                  │出差旅費報告表          │
│    │        │        │                      │（93偵續145號卷第92頁） │
├──┼────┼────┼───────────┼────────────┤
│十八│85.1.15 │650,000 │暫借款                │支票                    │
│    │        │        │                      │（93偵續145號卷第93頁） │
└──┴────┴────┴───────────┴────────────┘
附表二：
┌──┬─────────┬─────────────┬──────────┐
│編號│偽造之文書        │偽造之印章、印文及數量    │備      註          │
│    │                  │                          │                    │
├──┼─────────┼─────────────┼──────────┤
│一  │兩岸公司83年7月31 │總經理「劉宜斌」印章、印文│86偵字第21015號卷第 │
│    │日函              │各一枚                    │72頁                │
├──┼─────────┼─────────────┼──────────┤
│二  │兩岸公司83年8月29 │總經理「劉宜斌」印文一枚  │86偵字第21015號卷第 │
│    │日函              │                          │71頁                │
├──┼─────────┼─────────────┼──────────┤
│三  │兩岸公司84年2月25 │總經理「劉宜斌」印文一枚  │86偵字第21015號卷第 │
│    │日函              │                          │70頁                │
├──┼─────────┼─────────────┼──────────┤
│四  │玉門公司84年8月25 │總經理「葛其鏗」印章及印文│86偵字第21015號卷第 │
│    │日函              │各一枚（簽名章）、常務董事│69頁                │
│    │                  │「劉之勤」印章及印文各一枚│                    │
├──┼─────────┼─────────────┼──────────┤
│五  │翰林公司與富鼎興公│「翰林國際開發股份有限公司│86偵字第19240號卷第 │
│    │司85年6 月14日買賣│」印章及印文各一枚、法定代│4頁反面             │
│    │契約書            │表人「葛其鏗」印章及印文（│                    │
│    │                  │方章）各一枚、「季文志」印│                    │
│    │                  │章及印文各二枚（簽名章及方│                    │
│    │                  │章形式各一枚）            │                    │
└──┴─────────┴─────────────┴──────────┘


司法院資訊處製作；財團法人民間司法改革基金會備份。
